臺灣高等法院刑事裁定　　　　　　　　　96年度聲再字第72號
再審聲請人
即受判決人　甲○○
上列聲請人因妨害公務案件，對於最高法院 96年度台上字第273
號妨害公務案件聲請再審（本院91年度上訴字第2190號，臺灣板
橋地方法院90年度訴字第1879號，起訴案號：臺灣板橋地方法院
檢察署90年度偵字第14121號），聲請再審，本院裁定如下：
    主  文
再審之聲請駁回。
    理  由
壹、聲請意旨略稱：
一、按判決在第三審確定者，對於該判決聲請再審，除以第三審
    法院之推事有第420條第5款情形為原因者外，應由第二審法
    院管轄之，刑事訴訟法第426條第3項著有明文。惟查最高法
    院上開判決，其理由欄內所述諸多違誤，重要證據漏未審酌
    ，為此依刑事訴訟法第421條之規定聲請再審。
二、茲敘明最高法院上開判決漏未審酌之重要證據如下：
  (一)甲○○並未與唐致君共同隱匿公務員職務上所掌管之物品（
    李崑義之稽查證及拖吊車之鑰匙）。此有全程錄影帶可資佐
    證，甲○○曾於第一、二審呈請調查，但為第一、二審拒收
    未予審酌，第三審卻全盤採信第一、二審所認定之事實，茲
    特予補呈（如附件四），可以證明警員作證時說警方未錄影
    而無法提出其所錄之錄影帶，分明是在作偽證，請求確實調
    查，必能發現真實情形，是唐敬先並未拿李崑義之稽查證及
    拖吊車之鑰匙，更未將之交給唐致君隱匿。
  (二)第一、二審認定甲○○有罪，無非僅憑蔡清根、李崑義、林
    飛騰、陳崑龍、黃鈺傑、陳尚德、張啟詳等人片面之指控及
    彼等所提資料，以彼等與甲○○、唐澤民、唐致君素不相識
    ，認彼等應無任意設詞攀誣之理，然查彼等之行為涉有誣告
    、妨害自由等罪嫌，經唐澤民提起告訴（板橋地檢署89年度
    他字第2467、2468號，請求向該署調閱審酌），彼等在互控
    當中，不能期待彼等為理性真實陳述，但第一、二審卻全盤
    採信彼等之說詞，置甲○○所提出對其有利之重要證據（見
    附件四）於不顧拒收而漏未審酌，是第一、二審之認定顯非
    真實，實則：
    1.唐澤民所有之黃色小貨車停放之位置（台北縣板橋市○○
      路368 號前），屬唐澤民之私有地（見附件五），自已的
      車停在自己的土地上並不違法，不可能也不應該被公告拖
      吊。聯合執行中心沒查清楚即非法執行拖吊，並非合法執
      行公務。
    2.聯合執行中心未曾於89年7月4日在該車上張貼公告，唐澤
      民及家人未曾見過該公告，亦未曾接獲任何通如，由其所
      提張貼公告於該車上之照片2 張，清晰可見該紙公告不是
      貼在車上，而是有人以手指及夾子固定之後拍照的，可以
      證實是在89年8月5日拍照的照片，在此之前並未曾公告，
      第一、二審竟對此重要證據視而不見。
    3.空白板橋市公所公告1份，係 89年8月5日當日蔡清根等三
      人到場後才交付唐致君的，這只是一張空白公告，之前並
      未貼在車上，也未曾通知唐家任何人，並不能以之證明事
      前曾有公告。
    4.聯合執行中心所提拖吊組巡檢廢棄車已張貼公告查報登錄
      表，89年8月5日拖吊組每日市容美化廢棄車、物拖吊工作
      勤務表等係其事後呈交，非當日提出，其真實性值得存疑
      ，請求就此詳加調查。
    5.蔡清根、李崑義、林飛騰、陳尚德等四人，如前所述，彼
      等與唐澤民正互控中，本即難期彼等為理性真實陳述，是
      彼等所出具之報告書，顯有偏頗之虞，根本不足採信。
    6.蔡清根89年10月9日提出8張照片及其中放大照片2 張，只
      能證明甲○○開啟黃色小貨車左車門，站立在車外，低頭
      彎腰，拿取自家車上之工具，並不能證明甲○○搶奪拖吊
      車上之鑰匙，亦無證據可證明甲○○搶走李崑義之稽查證
      。
    7.案發當時在現場及後埔派出所警方均未給唐澤民、唐致君
      說話之餘地，此由警方自已製作未經唐澤民、唐致君簽名
      之筆錄可以證實，第一、二審卻僅憑警方及聯合執行中心
      之說詞，遽信唐致君曾聲稱：取走稽查證、鑰匙者，係其
      哥哥甲○○，其兄交給伊，在口袋內，就是不願歸還等情
      ，而誤認唐致君係現行犯。
    8.蔡清根證稱：其先騎乘陳崑龍之機車返回辦公室，拿取拖
      吊車備用鑰匙，再回至現場將拖吊車駛離。此證言顯不符
      事實，因由現場至其辦公室有8 個紅綠燈，距離相當遠，
      加以市區交通擁塞，縱使只碰到4 個紅燈，機車不可能騎
      太快，來回至少要30分鐘，其卻只用了「約10分鐘」，明
      顯在騙人，第一審不察、卻信以為真，更有甚者，第一審
      擅自修改蔡清根之證言為「約10餘分鐘」後返回現場，第
      一審有擅斷之嫌甚明。
    9.現行犯固不問何人得逕行逮捕之。但查刑事訴訟法第88條
      第2 項所規定之現行犯，係指犯罪在實施中或實施後即時
      發覺者而言，倘本件事實真如第一、二審所認甲○○先搶
      走李崑義之稽查證及拖吊車之鑰匙再交給唐致君隱匿，則
      甲○○在當時為現行犯，何以不逕行將之逮捕？唐致君曾
      聲稱：取走稽查證、鑰匙者，係其哥哥甲○○、其兄交給
      伊，在口袋內，就是不歸還等語，何以當時警方不以現行
      犯，逕行搜索其身體？而延至板橋地檢署，始由檢察官諭
      令搜身，而搜索無著？均再再顯示甲○○並未搶走李崑義
      之稽查證及拖吊車之鑰匙，交給唐致君隱匿，從而可證甲
      ○○、廚致君二人均非屬現行犯，第一、二審不察，誤認
      警方將唐致君逮捕為合法，顯非合法。
    10.蔡清根、林飛騰、李崑義等三人於板橋地檢署板檢博張92
      偵續1字第40 號案之測謊鑑定結果，均足證此三人一直在
      說謊（見附件六、七）怎可用其所說之謊言來證明甲○○
      有罪？又怎能說與甲○○之犯罪成立無關，而毋庸加以調
      查審酌？
貳、按經最高法院以違背法律上之程式，駁回當事人上訴而確定
    之判決，因不具實體確定力，不得為聲請再審之客體。而此
    項得否作為聲請再審之客體，屬首應調查審認之事項，必也
    於再審聲請人聲請再審之確定判決，係得作為聲請再審之客
    體，受理之法院方得進而為其他程序及實體上審查（最高法
    院96年度台抗字第174 號裁定參照）。本件聲請人即被告甲
    ○○對於最高法院96年度台上字第273 號妨害公務案件聲請
    再審，惟查最高法院該項判決係以聲請人之上訴違背法律上
    之程式，予以駁回，有該判決影本附卷可稽，因不具實體確
    定力，不得為聲請再審之客體，本件聲請人聲請再審之程序
    違背規定，應依刑事訴訟法第四百三十三條之規定，裁定如
    主文。
中　　華　　民　　國　　96　　年　　5 　　月　　21　　日
　　　　　　　　　刑事第七庭    審判長法　官  黃麗生
　　　　　　　　　　　　　　　　　　  法　官  許宗和
　　　　　　　　　　　　　　　　　　  法　官  許錦印
以上正本證明與原本無異。
如不服本裁定，應於收受送達後五日內向本院提出抗告狀。
                                      書記官  楊妙恩
中　　華　　民　　國　　96　　年　　5 　　月　　22　　日
